【裁判字號】    98,易,52
【裁判日期】    980327
【裁判案由】    竊佔
【裁判全文】
臺灣宜蘭地方法院刑事判決                98年度易字第52號
公  訴  人  臺灣宜蘭地方法院檢察署檢察官
被      告  甲○○
上列被告因竊佔案件，經檢察官提起公訴（96年度偵字第4725號
），本院判決如下：
    主  文
甲○○犯竊佔罪，處有期徒刑肆月，如易科罰金，以新台幣壹仟
元折算壹日。
    事  實
一、甲○○明知何溪全及莊正宗（均另由檢察官為不起訴處分）
    於民國95年11月1日所提供使用之宜蘭縣東澳段1-227、1-12
    、1-190地號土地係財政部國有財產局所管理之國有土地，
    且何溪全、莊正宗對上開土地並無合法使用權源，竟意圖為
    自己不法之利益，於民國96年6、7月間某日起，在上開土地
    上整地除草，開墾漁池，養殖蝦子，竊佔如附件羅東地政事
    務所97年8月21日土地複丈成果圖所示Ａ、Ｂ、Ｃ之土地（
    竊佔之土地使用面積及使用狀況如附件所示），嗣為警接獲
    檢舉後循線查獲。
二、案經法務部調查局宜蘭調查站移送台灣宜蘭地方法院檢察署
    檢察官偵查起訴。
    理  由
一、被告甲○○矢口否認上開犯行，辯稱：伊使用上開土地有繳
    納達18月之補償金，且願與國有財產局訂立租約，其所為應
    非竊佔之不法行為云云。經查：
（一）宜蘭縣東澳段1-227、1-12、1-190地號土地係財政部國有
      財產局所管理之國有土地，有土地登記公務用謄本2紙在
      卷可參。被告在其上如附件羅東地政事務所97年8月21日
      土地複丈成果圖所示Ａ、Ｂ、Ｃ部分開挖漁池等情，為被
      告坦承不諱，核與何溪全、莊正宗於調查站及偵查中供述
      相符，復有證人即向莊正宗購買上開土地之林志龍、卡谷
      ．承澤（原名郭正雄）之調查站中之證述可參。又台灣宜
      蘭地方法院檢察署檢察官於97年8月15日現場勘驗，上開
      漁池均正常運作中，有勘驗筆錄在卷，復有勘驗現場照片
      12 紙附卷可參，並有羅東地政事務所製上開土地複丈成
      果圖在卷可稽，被告無權占用上開土地之事實已堪認定。
（二）證人何溪全、莊正宗於偵查中明確證稱：渠等與被告訂約
      時有特別強調宜蘭縣東澳段1-227地號土地係無租賃之國
      有土地等語，核與何溪全、莊正宗與被告間之約定書、切
      結書各1份所載相符（偵卷第16至18頁）。又證人何溪全
      、莊正宗亦證稱：「甲○○看郭正雄挖了其他的水池，所
      以也要挖這一塊。我們並沒有跟他說（不得開挖），但是
      甲○○之前有跟郭正雄一起養蝦，所以也知道不得開挖的
      規定，之前地檢署勘查現場的時候甲○○也有在現場」等
      語，足徵被告明知何溪全、莊正宗並無使用上開土地之合
      法權源，仍為自己不法之利益占有使用上開土地之事實。
（三）被告雖辯稱伊並未開挖漁池，該地原屬低窪，僅有整地除
      草，集水成池云云，惟查，被告坦承伊於上開土地整地除
      草，集水成池，養殖蝦子，則已就該地有占有及使用，至
      是否開挖漁池，原與犯罪構成要件無涉，此部分之辯解亦
      不足採。事證明確，被告犯行應堪認定。
二、核被告所為，係犯刑法第320條第2項之竊佔罪。爰審酌被告
    竊佔國有土地之行為強度、其行為對國家公共財產之損害，
    惟尚能給付竊佔上開土地之補償金，及其生活狀況、智識程
    度，暨犯罪後之態度等一切情狀，量處如主文所示之刑，並
    諭知易科罰金之折算標準。
據上論斷，應依刑事訴訟法第284條之1、第299條第1項前段，刑
法第320條第2項、第41條第1項前段，判決如主文。
本案經檢察官張立言到庭執行職務
中    華    民    國    98    年    3     月    27    日
                  刑事第二庭  法  官  謝佩玲
以上正本證明與原本無異。
如不服本判決應於收受送達後十日內向本院提出上訴書狀，並應
敘述具體理由；其未敘述上述理由者，應於上訴期間屆滿後二十
日內向本院補提理由書(均須按他造當事人之人數附繕本)「切勿
逕送上級法院」。
                              書記官  李玉雲
中    華    民    國    98    年    3     月    31    日
附錄本案論罪科刑法條全文：
中華民國刑法第320條
意圖為自己或第三人不法之所有，而竊取他人之動產者，為竊盜
罪，處5年以下有期徒刑、拘役或5百元以下罰金。
意圖為自己或第三人不法之利益，而竊佔他人之不動產者，依前
項之規定處斷。


司法院資訊處製作；財團法人民間司法改革基金會備份。
